【裁判字號】    98,交聲,264
【裁判日期】    980831
【裁判案由】    違反道路交通管理處罰條例
【裁判全文】
臺灣宜蘭地方法院交通事件裁定         98年度交聲字第264號
移送機關    交通部公路總局臺北區監理所宜蘭監理站
異  議  人  乙○○
即受處分人
                    號
上列異議人因違反道路交通管理處罰條例案件，對於交通部公路
總局臺北區監理所宜蘭監理站於民國98年6月23日所為之處分（
宜監字第裁43-QQ0000000號），聲明異議，本院裁定如下：
    主  文
原處分撤銷。
乙○○騎乘機器腳踏車附座載人未依規定戴安全帽，處罰鍰新台
幣伍佰元。
    理  由
一、原移送機關裁決意旨略以：異議人即受處分人乙○○騎乘車
    牌號碼850-EXL號重型機車，於民國98年5月22日下午3時27
    分許，行經宜蘭縣五結鄉○○路與中正西路口，因機器腳踏
    車附座載人未依規定戴安全帽，拒絕停車接受稽查而逃逸違
    規，為宜蘭縣政府警察局羅東分局警員以宜警交字第QQ0000
    000號製單舉發，交通部公路總局臺北區監理所宜蘭監理站
    遂依道路交通管理處罰條例第31條第6項、第60條第1項及第
    85條第1項規定，裁處異議人罰鍰新台幣（下同）3,500元，
    並依同條例第63條第1項第1款記違規點數1點。
二、異議意旨略以：異議人於上揭違規時間騎乘機車經過前開違
    規地點，後座搭載之人未戴安全帽是事實，但斯時只見1員
    警正在處理1違規車輛，另1員警用相機從後拍照，並無攔檢
    動作，異議人並無逃逸之實，請警方舉證攔檢採證紀錄，以
    求公信力等語。
三、按法院受理有關交通事件，準用刑事訴訟法之規定，道路交
    通管理處罰條例第89條前段定有明文。又參照最高法院76年
    度台上字第4986號判例意旨，認定犯罪事實所憑之證據，雖
    不以直接證據為限，間接證據亦包括在內；然而無論直接或
    間接證據，其為訴訟上之證明，須於通常一般之人均不致有
    所懷疑，而得確信其為真實之程度者，始得據為有罪之認定
    ，倘其證明尚未達到此一程度，而有合理之懷疑存在，以致
    事實審法院無從取得有罪之確信時，即應由法院為諭知被告
    無罪之判決。則上開原則，於法院審理行為人違反道路交通
    管理處罰條例案件時，亦有適用。從而，法院於審理行為人
    違反道路交通管理處罰條例案件，當踐行完畢調查證據之程
    序後，為事實之認定時，如就原處分機關所認定之行為人違
    規之事實，仍有合理之懷疑，而無法百分之百確信行為人確
    有該當於道路交通管理處罰條例各該處罰條文之構成要件事
    實時，即應依上開原則，對受處分人為有利之認定。
四、經查：本件異議人就其附座所載乘客未依規定戴安全帽之事
    實並不否認，並有證人甲○○○○庭呈舉發照片12幀在卷可
    稽（本院卷第20頁至第29頁）；惟就拒絕停車接受稽查而逃
    逸部分有所爭執，而原處分機關認異議人涉有上開違規駕駛
    之行為，無非係以宜蘭縣政府警察局羅東分局警員之舉發通
    知單、宜蘭縣政府警察局羅東分局98年6月18日警羅交字第0
    983010601號書函及其所附照片為其主要論據。又查證人即
    本件舉發之警員王祥霖於本院調查時結證稱：當天伊與另1
    位警員在中正路與中正西路口擔任2點到4點交通勤務，實施
    中正路北往南的稽查，當時伊同事正在處理1件汽車違規案
    件，伊在他後方持續看有無其他違規事件，後來有1部藍色
    機車，附載的人沒有戴安全帽，以手實施攔查，見機車騎士
    沒有減速跡象，所以伊就以相機拍攝；當時伊以舉手為攔查
    方式，沒有吹哨，沒有拿交通指揮棒，伊拍攝的影片與照片
    無法看見伊的動作等語（參見本院卷第16頁98年8月13日訊
    問筆錄）；異議人亦於本院陳稱：當天伊騎機車載朋友，伊
    有戴安全帽，但朋友未戴安全帽，行經中正路與中正西路時
    ，伊看到警察在處理1輛車子，另外1個警察站在車子後面，
    伊騎過去時警察將手舉起來、沒有攔伊，只是用相機照伊等
    語。另依內政部警政署交通違規稽查與輕微違規勸導作業注
    意事項第4點規定，以攔停舉發為交通違規稽查方式時，應
    以明確指揮制止攔檢不停車輛，而關於本件違規舉發過程，
    舉發員警僅以手舉起方式進行「攔檢」動作，並未吹哨或持
    交通指揮棒，是客觀上舉發員警之攔停動作是否明確、有無
    確實指揮制止異議人車輛停車即非無疑，又依現存卷證資料
    ，復無其他積極證據足以證明異議人確有經警員攔檢仍拒絕
    停車接受稽查而逃逸之違規行為，自難僅以舉發員警開立之
    舉發違反道路交通管理事件通知單即遽認異議人有上揭「違
    反處罰條例之行為，拒絕停車接受稽查而逃逸」之違規行為
    ，是原處分機關所指異議人涉有上開違規行為，即屬無從證
    明。
五、綜上所述，異議人騎乘850-EXL號重型機車確有附座載人未
    依規定戴安全帽之違規行為，惟原處分機關認異議人有前開
    「違反處罰條例之行為，拒絕停車接受稽查而逃逸」之違規
    行為，而依道路交通管理處罰條例第60條第1項之規定，裁
    處異議人3,000元，並依同條例第63條第1項第1款記違規點
    數1點，即難認為允當，故認異議人此部分之異議為有理由
    ，應由本院將原處分撤銷，並自為裁定如主文第2項所示，
    以資適法。
據上論斷，應依道路交通案件處理辦法第20條前段，裁定如主文
。
中    華    民    國    98    年    8     月    31    日
                  交通法庭法  官  辜漢忠
以上正本證明與原本無異。
如不服本裁定，應於裁定送達後5日內，向本院提出抗告狀。（
應附繕本）
                          書記官  許麗汝
中    華    民    國    98    年    9     月    1     日


司法院資訊處製作；財團法人民間司法改革基金會備份。
